【裁判字號】    97,上易,174
【裁判日期】    980630
【裁判案由】    給付運費
【裁判全文】
臺灣高等法院臺南分院民事判決    97年度上易字第174號
上  訴  人
即  原  告  甲○○
訴訟代理人  嚴庚辰  律師
複 代理 人  林琦勝  律師
上  訴  人
即  被  告  環球汽車貨運股份有限公司
法定代理人  乙○○
訴訟代理人  何永福  律師
上列當事人間請求給付運費事件，上訴人對於中華民國97年6月2
4日臺灣嘉義地方法院第一審判決（96年度訴字第704號）提起上
訴，本院於98年6月16日詞辯論終結，判決如下：
    主  文
原判決關於駁回上訴人甲○○下列第二項之訴及該部分假執行之
聲請，暨訴訟費用之裁判均廢棄。
上訴人環球汽車貨運股份有限公司應再給付上訴人甲○○新台幣
伍拾陸萬參仟參佰零柒元，及自民國九十六年一月十五日起至清
償日止，按週年利率百分之五計算之利息。
上訴人甲○○其餘之上訴及上訴人環球汽車貨運股份有限公司之
上訴均駁回。
第一（除確定部分外)、二審訴訟費用關於上訴人甲○○上訴部
分，由上訴人環球汽車貨運股份有限公司負擔五分之四，其餘由
上訴人甲○○負擔；上訴人環球汽車貨運股份有限公司上訴部分
，由上訴人環球汽車貨運股份有限公司負擔。
    事實及理由
一、上訴人即被上訴人甲○○（下稱上訴人甲○○）主張：
（一）被上訴人即上訴人環球汽車貨運股份有限公司（下稱上訴
      人環球公司）前標得訴外人臺灣菸酒股份有限公司嘉義營
      業處（下稱臺灣菸酒公司）發包之菸酒貨品運送工作後，
      將該運送業務轉委由上訴人甲○○全權負責，包括運輸工
      作及員工調配等事宜。起初，兩造僅以口頭約定，由上訴
      人甲○○自民國（下同）96年2月15日起為上訴人環球公
      司運送臺灣菸酒公司之菸酒，然因上訴人環球公司財務不
      清，上訴人甲○○為明確規範彼此權利義務關係以求保障
      ，遂於同年4月26日與上訴人環球公司訂立「工作契約書
      」，載明由上訴人甲○○負責臺灣菸酒公司之菸酒貨品運
      輸工作，上訴人環球公司於次月向臺灣菸酒公司請款並扣
      除稅金10%後，將運費給予上訴人甲○○。按本於契約自
      由原則，倘雙方當事人因意思表示合致，自由訂定不能歸
      類為債各之有名契約者，應屬民法上承認之無名契約。其
      中有關「繼續性供給契約」，乃係指當事人約定一方於一
      定或不定之期限內，向他方繼續供給定量或不定量之一定
      種類、品質之物，而由他方按一定之標準支付價金之契約
      。是本件契約在性質上應屬繼續性供給契約，自得類推適
      用民法相關之規定。雖上訴人環球公司辯稱：於96年3月
      間，伊係僱用上訴人甲○○從事運送菸酒貨品，嗣兩造於
      同年4月26日始訂立系爭工作契約書，伊就96年3月份之運
      費無給付義務云云。然上訴人甲○○並非上訴人環球公司
      之受僱人，且實際上，上訴人甲○○從96年2月15日起即
      依約履行運送工作，將臺灣菸酒公司之菸酒貨品運送至客
      戶處所，此不僅有上訴人甲○○之運送員丙○○之證言可
      佐外，亦可由系爭工作契約書第3條之約定可以得知，是
      上訴人環球公司上開所辯，委不足採。又契約之成立，除
      法有明文外，並無法定要式性之要求，當事人意思表示合
      致時，契約即成立，自不以契約之書面簽訂日推認契約成
      立時點，是以，本件工作契約應以上訴人甲○○實際上為
      上訴人環球公司運送菸酒貨品時，即認雙方已有契約之合
      意而成立，不容上訴人環球公司辯駁。
（二）系爭工作契約書第6條約定運費須扣除10%稅金，依同業一
      般習慣上之算法，乃將原含稅的運費金額扣除5%稅金，成
      為未稅金額後，再扣除5%佣金，是上訴人甲○○可獲得之
      運費為臺灣菸酒公司結算之每月運費除以1.05成為未稅後
      ，再乘以0.95始為正確，而非上訴人環球公司直接以運費
      乘以0.9為計算。又有關載運菸酒貨品之貨車，須支付每
      月新台幣（下同）5萬元租金，係上訴人環球公司與他人
      之債務糾紛，與上訴人甲○○無涉。且系爭工作契約書亦
      未有須扣除此項費用之約定，是上訴人環球公司自不得再
      就運費中扣除。上訴人環球公司復辯稱：上訴人甲○○無
      故違反工作契約，停止運送業務，致伊遭臺灣菸酒公司沒
      收履約保證金40萬元而受有損害，伊得主張抵銷云云。然
      按繼續性供給契約，倘於中途發生當事人給付遲延或給付
      不能時，民法雖無明文規定得終止契約，但於債務人不履
      行契約之情形下，債權人對於將來之給付必感不安，為解
      決此情形，自得類推適用民法第254條至第256條之規定，
      許該債權人得終止將來之契約關係，依同法第263條準用
      第258條規定，向他方當事人以意思表示為之。本件契約
      約定上訴人甲○○須持續性地為上訴人環球公司運送菸酒
      貨品，上訴人環球公司於上訴人甲○○履行義務後須給付
      運費，故本件契約在性質上屬繼續性供給契約，惟上訴人
      環球公司卻遲延給付數個月運費，致上訴人甲○○面臨無
      法支付員工薪水之窘境，且上訴人環球公司又無解決問題
      之誠意，上訴人甲○○對於上訴人環球公司將來是否仍依
      約給付運費已感不安，揆諸前揭說明，上訴人甲○○於96
      年7月間特以口頭方式告知上訴人環球公司，終止雙方菸
      酒貨品質之運送業務，兩造間之工作契約既經合法終止，
      上訴人甲○○自無義務再為上訴人環球公司處理後續運輸
      工作，是上訴人甲○○自同年月12日遂不再運送菸酒貨品
      。又上訴人環球公司遭沒收履約保證金乙事，係因臺灣菸
      酒公司曾於96年6月間發文與上訴人環球公司，要求重送
      貨車及司機、搬運工的資料名冊，然直至同年7月，上訴
      人環球公司仍無法提出，因此違反其與臺灣菸酒公司所訂
      運輸合約第5條約定，上訴人環球公司嗣雖重新提出名冊
      ，惟該名冊上並無上訴人甲○○與其員工之資料，足見兩
      造終止工作運送契約後，上訴人環球公司並沒有再接洽上
      訴人甲○○處理繼續運送事宜，益徵兩造間之工作契約業
      已終止，且前開運輸合約第5條約定「非冊列人員不得從
      事運送作業」，故上訴人甲○○既不在上訴人環球公司重
      新提出之名冊上，自無法再為上訴人環球公司運送菸酒貨
      品，而上訴人環球公司自己重新送冊所列之員工，非但於
      同年月23日至25日無法完成運送作業，且迄至月底仍無法
      將貨品送達，終遭臺灣菸酒公司沒收履約保證金，是上訴
      人環球公司違反與臺灣菸酒公司之運輸合約，導致臺灣菸
      酒公司解除契約並沒收履約保證金乙事，純粹可歸責於上
      訴人環球公司本身，與上訴人甲○○無關，況且，與臺灣
      菸酒公司訂約者為上訴人環球公司，上訴人甲○○當無義
      務向臺灣菸酒公司造冊報備，則上訴人環球公司主張抵銷
      ，欠缺依據。基上，上訴人甲○○已依系爭工作契約約定
      ，完成履行運送義務，惟上訴人環球公司卻未依約如期給
      付運費，所欠運費各為3月份93,578元、4月份51,782元、
      5月份51,568元、6月份361,371元、7月份164,170元，合
      計722,469元運費未給付，屢經催討未果。為此，依兩造
      契約之法律關係，請求上訴人環球公司應給付上訴人甲○
      ○722,469元，及自起訴狀繕本送達之翌日起至清償日止
      ，按週年利率百分之5計算之利息；願供擔保，請准宣告
      假執行。（原審判決上訴人環球公司應給付上訴人甲○○
      152,724元及法定遲延利息，並駁回上訴人甲○○其餘之
      請求；上訴人甲○○就敗訴部分其中564,170元及法定遲
      延利息上訴，上訴人環球公司就敗訴部分全部上訴）。
（三）上訴人甲○○復於本院補陳：
    (一)上訴人甲○○自96年2月間為上訴人環球公司運送菸酒96
      年3月份台灣菸酒公司應付運費為288,012元，扣除稅金及
      佣金後，上訴人環球公司已經給付上訴人甲○○運費166,
      000元乙節，為上訴人環球公司所不爭執。若上訴人甲○
      ○非遲自96年3月起即為上訴人環球公司運送，而僅係受
      僱於上訴人環球公司，上訴人環球公司何須給付該大筆運
      費？另證人丙○○於原審97年4月17日言詞辯論期日亦到
      場證稱略以：我之前夕受僱於他人幫菸酒公司搬運菸酒，
      老闆是別人，不是原告（即上訴人甲○○，下同），原告
      是在去年農曆過年前來接手，也是幫菸酒公司運送菸酒等
      語（見原審卷第90頁），準此可知上訴人環球公司前係委
      由第三人運送，嗣於96年2月間由上訴人接手運送。綜上
      可證上訴人甲○○自96年2月起即為上訴人環球公司承攬
      菸酒運輸工作。
    (二)上訴人甲○○自96年2月15日起即替上訴人環球公司從事
      系爭運送工作，直至96年7月10日止，上訴人甲○○自得
      請求之96年7月份運費（164,170元），原審就此未附理由
      ，漏未判決。又上訴人甲○○用來從事系爭運送之車輛，
      先是借用原老闆的車子，後因該車被查封，上訴人甲○○
      即自行購買車子已運送，此部分亦經證人丙○○於原審證
      述無誤，上訴人甲○○否認本件運輸菸酒之車輛係由上訴
      人環球公司所承租，租金每月5萬元，應自上訴人環球公
      司應付運費扣除一事，且上訴人環球公司亦未舉證以實其
      說，上訴人環球公司請求每月5萬元之車輛租金抵銷，實
      無理由。
    (三)上訴人環球公司自96年3月起即多月積欠上訴人甲○○系
      爭運費，經上訴人甲○○多次口頭催告其依約履行給付運
      費無效後，不得已於96年7月間為終止契約之表示。並參
      台灣菸酒公司嘉義營業處台菸酒嘉營物字第0970003348號
      函可證上訴人於97年7月10日所製作之員工名冊中已排除
      上訴人甲○○及其員工替被上訴人運送，益見上訴人環球
      公司顯然已同意終止系爭運送契約。因之，嗣其因違約而
      遭菸酒公司沒收保證金，自不可歸責於上訴人甲○○。蓋
      上訴人甲○○因上訴人環球公司一直未提名冊或所提名冊
      無上訴人甲○○資料導致無法再至台灣菸酒公司送貨，台
      灣菸酒公司於96年6、7月間即曾多次要求上訴人環球公司
      重送車子及員工名冊，上訴人環球公司卻始終未曾與上訴
      人甲○○接洽是否續運以及名冊所需員工資料事宜，上訴
      人環球公司也一直不提供台灣菸酒公司司機名冊，台灣菸
      酒公司則因上訴人環球公司至96年7月10日仍不提車子及
      司機名冊，方禁止上訴人甲○○再至台灣菸酒公賣局運送
      菸酒貨品，此乃皆因上訴人環球公司一直不願意提送車子
      及員工名冊所致，並非上訴人甲○○不願至菸酒公賣局運
      貨。又台灣菸酒於96年7月11日至7月22日上訴人環球公司
      停運期間，曾協商由上訴人甲○○先暫代上訴人環球公司
      繼續系爭貨物之運送，惟遭上訴人環球公司反對，堅持由
      上訴人環球公司自己重送名冊所列之員工運送，之後卻連
      續三天（96年7月23日至25日）無法依約運送，甚至擅自
      將未送貨品送往友人倉庫存放，始遭台灣菸酒公司沒收保
      證金。足證上訴人環球公司遭沒收保證金一事，全係因上
      訴人環球公司自行決定交由他人運送卻又違約運送所致，
      上訴人甲○○並無任何可歸責事由，自無由上訴人甲○○
      負擔保證金遭沒收之損失之理。
    (四)按「於繼續性之買賣契約，買受人於收受出賣人所交付之
      標的物後，無正當理由而不給付價金者，出賣人以買受人
      已不足信賴，其有不能受對待給付之虞，為維護自身之利
      益而拒絕嗣後各筆貨物之交付者，衡諸誠實信用原則及民
      法不安抗辯權之立法意旨，自難謂為不當。」（最高法院
      87年台上字第2259號判決論述甚詳）又按「契約當事人之
      一方於訂約後有難為對待給付之虞，縱財產並無減少，有
      先為給付之他方當事人仍可類推適用民法第265條規定，
      主張不安抗辯。」（最高法院77年台上字第1985號判決彙
      述甚詳）本件係屬繼續性勞務供給契約，縱上訴人甲○○
      有先為給付之義務，但上訴人環球公司已積欠上訴運費達
      722,469元，且時間長達4個月之久，導致上訴人甲○○面
      臨無法發薪之窘境，司機家計生活無以為繼，揆諸上開最
      高法院判決意旨應得行使不安抗辯權停止運送，方符誠實
      信用原則及民法不安抗辯權之立法意旨。
    (五)上訴人環球公司遭台灣菸酒公司終止運送契約並沒收保證
      金，係因上訴人環球公司本身違約行為所致，此由台灣菸
      酒公司嘉義營業處台菸酒嘉營行字第0970001422號函清楚
      載明上訴人環球公司違約情事約略如下：(1)於6、7月間函
      請上訴人環球公司提供實際執行運輸車輛及人員名冊，皆
      未獲回應。(2)上訴人環球公司於96年7月23日恢復運輸，7
      月23、25日應送未送客戶貨品達42戶，且上訴人環球公司
      擅自將未送貨品運往嘉義縣、市交界柳仔林友人倉庫存放
      ，已嚴重違反合約規定。7月25日至7月31日止共計231戶
      客戶購貨，上訴人環球公司均未依約運送。於上訴人甲○
      ○停止為上訴人環球公司運送後，台灣菸酒公司並無立即
      終止其與上訴人環球公司間之運送契約，上訴人環球公司
      仍可於96年7月23日為台灣菸酒公司運送菸酒貨品，可徵
      上訴人甲○○停止為上訴人環球公司運送，要非上訴人環
      球公司遭台灣菸酒公司終止運送契約之因素，上訴人環球
      公司之所以會遭台灣菸酒公司終止運送契約並沒收保證金
      ，係因上訴人環球公司本身嚴重違約行為所致，自不能將
      沒收保證金之損失全由上訴人甲○○負擔。換言之，若上
      訴人環球公司於96年7月23日恢復運輸後，誠實且依規定
      履行為台灣菸酒公司運輸之義務，又豈會遭台灣菸酒公司
      終止運送契約。
    (六)按「損害之發生或擴大，被害人與有過失者，法院得減輕
      賠償金額，或免除之。」民法第217條第1項訂有明文。退
      步言之，縱認上訴人甲○○應對上訴人環球公司遭沒收保
      證金之損失負責，則上訴人環球公司對於遭台灣菸酒公司
      沒收保證金，亦有嚴重過失違反其與台灣菸酒公司運送契
      約之行為，則上訴人環球公司遭沒收保證金之損失，實不
      應全數由上訴人承擔，應有過失相抵之適用。
（四）並於本院聲明：
  (一)上訴聲明：求為判決：(1)原判決不利於上訴人甲○○在40萬
    元範圍內廢棄。(2)上廢棄部分，上訴人環球公司應再給付上
    訴人甲○○40萬元及自96年11月15日起至清償日止，按年息
    百分之5計算之利息。(3)第一、二審訴訟費用由上訴人環球
    公司負擔。(4)原審判決書第3頁倒數第3行7月份的運費164,1
    70元漏未判決（本院認原判決理由已就此部分予以駁回，並
    非漏未判決，僅係上訴請求金額變更，予以增列，仍為起訴
    請求之範圍。）。
  (二)答辯聲明：求為判決：(1)上訴人環球公司之上訴駁回。(2)訴
    訟費用由上訴人環球公司負擔。
二、被上訴人即上訴人環球公司以下列等語資為抗辯：
（一）上訴人甲○○主張上訴人環球公司在96年7月10日給台灣
      菸酒公司之名冊並無上訴人甲○○之名字，足證上訴人甲
      ○○在96年7月間確曾口頭表示終止契約云云係屬虛構，
      絕不可採。有關上述上訴人環球公司給予台灣菸酒公司之
      名冊，固然無上訴人甲○○之姓名，然上訴人環球公司給
      予台灣菸酒公司之函文日期係96年7月19日（見97年11月1
      7日準備書狀附件）。換言之，上訴人環球公司係因上訴
      人甲○○自96年7月11日起，即擅自停運，不得已之下，
      才於96年7月19日發文給台灣菸酒公司，預定在96年7月23
      日更換上訴人甲○○，另外聘請他人幫忙運送，由上訴人
      環球公司之上述函文，更足以證明係上訴人甲○○違約，
      擅自停止運送。又有關函文中所附名冊上所載日期雖為「
      96年7月10日」，然係上訴人環球公司負責人匆忙中之筆
      誤，蓋該函文自應依首頁所載實際寄送之日期「96年7月1
      9日」為準，且該函文說明欄第一行，亦明確表示「本公
      司於96年7月23日將嘉義營業所運輸重新更換」，足見上
      訴人甲○○確實係在96年7月11日擅自停運，讓上訴人環
      球公司措手不及，一時無法覓到合適人選，才於96年7月1
      9日發文給台灣菸酒公司，表明自96年7月23日更換運輸人
      員。台灣菸酒公司嘉義分處函文，也確實證明上訴人環球
      公司係96年7月19日發文，96年7月20日到達該公司。
（二）上訴人甲○○主張其於96年6、7月間曾多次要求上訴人環
      球公司重送車子及員工名冊，上訴人環球公司也一直不提
      供云云，係屬不實。假設上訴人環球公司知悉此事又拒絕
      提供，為何上訴人甲○○仍可繼續運送，且又於96年7月1
      1日起擅自停運？又「台灣菸酒公司嘉義分處97年4月28日
      函文」，第一項為「(一)本處查核該公司提供車籍資料，其
      中租賃車輛屬「育德商行」皆未依相關規定辦理車輛定期
      檢驗，故不適合做為承運本處菸酒貨品車輛。另該公司96
      年6月12日及96年6月13日參與承運車輛已部分更動為「泓
      達商店」二輛、「立山岡有限公司」二輛，經查未依合約
      規定向本處報備。本處於96年6月12日以台菸酒嘉營物字
      第0960002162號函請該公司提供實際執行運輸車輛及人員
      名冊，惟未獲回應；又於96年7月3日以台菸酒嘉營物字00
      000000005號函文請該公司依合約規定辦理，但環球汽車
      貨運股份有限公司仍不予回應。上述函文所載上訴人環球
      公司應處理之工作，依前述兩造所訂「工作契約書」第3
      條及第5條規定，皆係上訴人甲○○應履行之義務，然上
      訴人甲○○竟未履行上述工作，以致讓上訴人環球公司造
      成違約，職是，上訴人環球公司違約情事，皆應歸咎上訴
      人甲○○。函文第二項違約內容為：「(二)96年7月11日環
      球汽車貨運股份有限公司未送達本處客戶訂購菸酒貨品高
      達59戶，客戶抱怨連連。該公司自96年7月11日起至7月22
      日止皆處於停運狀態。經協商該公司於96年7月23日恢復
      運輸，7月23、24日應送未送客戶貨品達42戶，且該公司
      擅自將未送貨品運往嘉義縣、市交界柳仔林及友人倉庫存
      放，已嚴重違反合約規定。7月25日至7月31日止共計231
      戶客戶購貨，該公司均未依約運送。」上述所載96年7月1
      1日起至7月31日止，上訴人環球公司處於停運狀態及部份
      未運送貨品，皆係上訴人甲○○在96年7月11日起違反兩
      造所訂「工作契約書」，擅自停止處理運送事宜有以致之
      ，故本件上訴人環球公司遭台灣菸酒公司終止合約並沒收
      履約保證金，應由上訴人甲○○負責，上訴人甲○○依「
      工作契約書」第5條後段，自應賠償上訴人環球公司該筆4
      0萬元之履約保證金。
（三）依兩造所訂立「工作契約書」第3條約定：「三甲方於96
      年2月間標得台灣菸酒股份有限公司嘉義營業處嘉義所有
      菸酒貨品運輸，今將聘用乙方（即上訴人甲○○，下同）
      全權負責運輸運作及員工調配」及第5條規定：「五、乙
      方必須保證嘉義所運輸運作及員工調配上無誤  ，雙方約
      束條件以菸酒股份有限公司嘉義營業處所簽定合約為主，
      必須處理大小事務，不可讓甲方及簽約多方擔心及負責，
      並聘用至運輸合約終止，反之如違背契約書承諾，當隨意
      讓甲方處罰」，足見上訴人甲○○有義務為上訴人環球公
      司負責運輸運作及「必須處理大小事務，不可讓上訴人環
      球公司及簽約公司（即台灣菸酒公司）多方擔心及負責」
      ，由上述上訴人甲○○負擔之義務可知，有關「應依規定
      辦理車輛定期檢驗」俾讓車輛可合法運送菸酒及向「台灣
      菸酒公司」報備車輛更動，並提供「實際執行運輸車輛及
      人員名冊」給「台灣菸酒公司」，此類工作皆係上訴人甲
      ○○應履行之義務。
（四）證人丙○○在原審之證詞無法證明上訴人甲○○自96年3
      月起，有為上訴人環球公司工作，蓋：(1)就合夥部分：上
      訴人甲○○供稱與證人是合夥關係，然證人卻證稱沒有與
      上訴人甲○○合夥，只是擔任搬運工，兩人說詞矛盾。(2)
      丙○○自稱：大概是去年國曆3月，上訴人環球公司之法
      定代理人有拿薪水給證人，若是上訴人甲○○自96年3月1
      日起有為上訴人環球公司處理事務，則為何證人的薪水由
      上訴人環球公司之負責人交給證人？(3)證人供述去年3月
      至5月間，上訴人甲○○有自己買車子，此項證詞亦無法
      證明上訴人甲○○是96年3月間即買車子。
（五）兩造簽立「工作契約」係從96年4月份開始，此觀之兩造
      簽約日期係在96年4月26日自明，在96年3月兩造既尚未成
      立「工作契約」，上訴人甲○○請求3月份工作契約之運
      費93,578元，即無理由。又依上訴人甲○○起訴狀證物二
      所附「台灣菸酒股份有限公司嘉義發貨中心託運菸酒貨品
      應付運費計算表」（以下均簡稱試算表）4月份運費為311
      ,444元、5月份運費為383,492元，依工作契約書第6條規
      定，上訴人環球公司應扣除百分之10稅金，其餘款項始匯
      入上訴人甲○○帳戶，是以上述運費扣除百分之10後，上
      訴人甲○○4月份應得運費為280,300元、4月份上訴人環
      球公司少算300元，在5月份已補給上訴人甲○○，5月份
      應得運費為345,143元。又有關運輸酒品之貨車係由上訴
      人甲○○承租，租金又由其自己所支付，每月為50,000元
      ，扣除車輛租金後，上訴人環球公司已付清4月份與5月份
      運費給上訴人甲○○。6月份運費399,411元，案外人台灣
      菸酒公司本該於96年7月16日核撥給上訴人環球公司，然
      上訴人甲○○在96年7月10日起，即故意違反工作合約，
      擅自停運菸酒貨品，上訴人環球公司與案外人台灣菸酒公
      司從而發生合約糾紛，以致台灣菸酒公司遲未撥款。上訴
      人甲○○違反工作契約，擅自停運菸酒貨品自96年7月10
      日至20日達8天之久，且在96年7月20日毫無預警跳槽至別
      家貨運公司（見上訴人環球公司原審97年1月17日附件）
      ，不再為上訴人環球公司處理工作合約事宜，最後造成台
      灣菸酒公司終止與上訴人環球公司所訂立之運送契約，並
      沒收上訴人環球公司履約保證金40萬元。上訴人環球公司
      遭案外人台灣菸酒公司沒收履約保證金40萬元，係因上訴
      人甲○○違反工作契約內容，擅自停運菸酒貨品所造成，
      上訴人環球公司自得就40萬元損害金部分主張抵銷。假設
      上訴人環球公司主張抵銷毫無理由，然6月份運費依「工
      作契約」規定，扣除百分之10稅金後，僅剩359,470元，
      再扣除5萬元承租貨車之租金，則上訴人環球公司應付款
      項亦僅為309,470元。7月份運費，上訴人甲○○亦未扣除
      5萬元貨車租金。
（六）並於本院聲明：
  (一)上訴聲明：求為判決：(1)原判決不利於上訴人環球公司部分
    廢棄。(2)上廢棄部分，上訴人甲○○在第一審之訴駁回。(3)
    第一、二審訴訟費用由上訴人甲○○負擔。
  (二)答辯聲明：求為判決：(1)上訴人甲○○之上訴駁回。(2)第二
    審訴訟費用由上訴人甲○○負擔。
三、兩造對下列事實，並不爭執，堪信為實：
（一）上訴人環球公司前於96年1月24日標得訴外人臺灣菸酒公
      司發包之菸酒貨品運送工作後，將該運送業務轉委由上訴
      人甲○○全權負責，包括運輸工作及員工調配等事宜。起
      初，兩造僅以口頭約定，嗣於96年4月26日訂立「工作契
      約書」，載明由上訴人甲○○負責臺灣菸酒公司之菸酒貨
      品運輸工作，上訴人環球公司於次月向臺灣菸酒公司請款
      並扣除稅金10%後，將運費給予上訴人甲○○，有運輸合
      約及工作契約書1份附卷足稽（見原審卷第8、96-101頁）
      。
（二）上訴人環球公司至96年7月已即積欠上訴人甲○○系爭多
      月之運費，上訴人甲○○於96年7月11日起停止本件菸酒
      運送。上訴人環球公司在96年7月19日給台灣菸酒公司之
      名冊所載日期為「96年7月10日」，該名冊並無上訴人甲
      ○○之名字，有運費計算表、上開函文及名冊在卷足憑（
      見原審卷第9-38、本院卷第57-60頁）。
（三）96年3月至7月，臺灣菸酒公司應付各該月運費分別為288,
      012元（上訴人甲○○將運送容器費用116,287元誤看為11
      5,287元）、311,444元、383,492元、399,411元、181,45
      2，上訴人環球公司則分別已給付上訴人甲○○96年3月至
      5月運費各166,000元、230,000元、295,400元，96年6、7
      月應付運費359,470元、163,307元，則尚未給付，有上開
      計算表及辯護意旨狀在卷足按（見原審卷第9、15、21、2
      7、33頁、本院卷第127頁）。
（四）本件上訴人環球公司於系爭合約執行期間，未依合約內容
      第4、5、29條規定承運台灣菸酒公司貨品質，遭台灣菸酒
      公司於96年7月31日以台菸酒嘉營行字00000000009號函通
      知終止合約，有台灣菸酒公司於97年4月11日以台菸酒嘉
      營行字00000000001號函在卷足稽（建原審卷第95頁）。
四、上訴人甲○○另主張伊並非上訴人環球公司之受僱人，伊從
    96年2月15日起即依約履行運送工作，將臺灣菸酒公司之菸
    酒貨品運送至客戶處所，兩造間系爭工作契約在性質上應屬
    繼續性供給契約，因上訴人環球公司遲延給付數個月運費，
    致伊無法支付員工薪水，並對上訴人環球公司將來是否仍依
    約給付運費已感不安，自得類推適用民法第254條至第256條
    、第263條準用第258條等規定，於96年7月間特以口頭方式
    告知上訴人環球公司，終止雙方菸酒貨品質之運送業務。又
    上訴人環球公司遭沒收履約保證金乙事，係因臺灣菸酒公司
    曾於96年6月間發文與上訴人環球公司，要求重送貨車及司
    機、搬運工的資料名冊，然直至同年7月，上訴人環球公司
    仍無法提出，因此違反其與臺灣菸酒公司所訂運輸合約第5
    條約定，上訴人環球公司嗣雖重新提出名冊，非但於同年月
    23日至25日無法完成運送作業，且迄至月底仍無法將貨品送
    達，終遭臺灣菸酒公司沒收履約保證金，此純粹可歸責於上
    訴人環球公司本身，與伊無關。又有關載運菸酒貨品之貨車
    ，需支付每月5萬元租金，係上訴人環球公司與他人之債務
    糾紛，與伊無涉，上訴人環球公司請求每月5萬元之車輛租
    金抵銷，實無理由等情，則為上訴人環球公司所否認，並以
    前揭情詞置辯。從而，本件所應審究者厥為: (一)上訴人甲○
    ○係自96年2月起，抑係自96年4月起為上訴人環球公司運送
    ？(二)每月運費扣除稅金10%，所謂扣除稅金10%，是否先將臺
    灣菸酒公司應付運費先扣除5%，成為未稅運費金額後，再扣
    除5%佣金？其正確計算如何？本件運輸菸酒所承租之車輛租
    金每月5萬元，是否應自上訴人環球公司應付運費內扣除？
    (三)系爭工作契約在性質上是否屬繼續性供給契約？上訴人甲
    ○○於96年7月為終止系爭工作契約之表示，是否生終止之
    效力？(四)上訴人環球公司遭台灣菸酒公司於96年7月31日終
    止合約並沒收履約保證金40萬元，此是否可歸責於上訴人甲
    ○○，應由上訴人甲○○賠償上訴人環球公司40萬元之損害
    ？上訴人環球公司能否以對於上訴人甲○○之前揭40萬元之
    損害賠償債權與上訴人甲○○對於上訴人環球公司之運費債
    權抵銷？經查:
（一）上訴人甲○○主張系爭工作契約雖簽訂於96年4月26日，
      但伊實際上自96年2月間已經承攬上開工作乙節，雖為上
      訴人環球公司否認。惟系爭工作契約第3條雖記載：「甲
      方（指本件上訴人環球公司）於96年2月間標得臺灣菸酒
      股份有限公司嘉義營業處營業所所有菸酒貨品運輸，今將
      聘用乙方（指本件上訴人甲○○）全權負責運輸運作及員
      工調配」等語（見原審卷第8頁），然上訴人環球公司亦
      承認上訴人甲○○於96年4月份起已承攬該工作，4月份運
      費為311,444元，5月份運費為383,492元等節（見原審卷
      第56頁至第57頁），由此細繹可知，整個5月份運送費金
      額與4月份運費金額相當，該4月份運費亦應與5月份同是
      整個月運送費之總計，且衡之情理，上開4月份運費金額
      多達311,444元，顯然絕非僅係4月底之系爭工作契約簽訂
      日期96年4月26日起始運送5天之該月運費額，此外，復有
      4、5月份運費計算表在卷足憑（見原審卷第15、21頁），
      足見上訴人甲○○於系爭工作契約簽訂日即96年4月26日
      前已從事系爭運送工作，至為明灼。因之，尚難僅憑上開
      條款約定「今將聘用乙方全權負責運輸運作」等語，遽認
      定上訴人甲○○承攬工作期間是自簽訂系爭工作契約時起
      算。又上訴人甲○○主張伊承作上開工作，於96年3月份
      臺灣菸酒公司應付運費為288,012元（171,725＋116,287
      ），扣除稅金及佣金後，上訴人環球公司已經給付伊運費
      166,000元乙節，亦有運費計算表在卷可稽（見原審卷第9
      頁），惟上訴人環球公司僅承認有自臺灣菸酒公司收取該
      3月份運費，餘則否認（見本院卷第47頁），然查，上開3
      月份運費166,000元之金額不貲，若非上訴人甲○○確實
      至遲自96年3月起即為運送，應無承認上訴人環球公司已
      給付該大筆運費之必要。再參以證人丙○○於原審到庭證
      稱：我之前係受僱他人幫菸酒公司搬運菸酒，老闆是別人
      ，不是上訴人甲○○，上訴人甲○○是在去年農曆過年前
      來接手，也是幫菸酒公司運送菸酒等語（見原審卷第90頁
      ），準此可知，上訴人環球公司前係委由第三人運送，嗣
      於96年農曆過年前（約96年2月間），由上訴人甲○○接
      手運送，甚為明灼。雖上訴人環球公司指稱：證人丙○○
      證稱沒有與上訴人甲○○合夥，只是擔任搬運工，與上訴
      人甲○○供稱與證人是合夥關係，兩人說詞矛盾；又證人
      自稱大概是去年國曆3月上訴人環球公司之法定代理人有
      拿薪水給證人，若是上訴人甲○○自96年3月1日起有為上
      訴人環球公司處理事務，則為何證人的薪水由上訴人環球
      公司之負責人交給證人？又其證述去年3月至5月間，上訴
      人甲○○有自己買車子，此項證詞亦無法證明上訴人甲○
      ○是96年3月間即買車子云云，縱屬屬實，亦與證人證述
      上開上訴人環球公司前係委由第三人運送，嗣於96年農曆
      過年前（約96年2月間），由上訴人甲○○接手運送乙情
      無涉，難據之遂謂後者非實情。綜上，上訴人甲○○主張
      其實際上自96年2月起即為上訴人環球公司運送乙節，應
      為可採。
（二）按解釋契約，固須探求當事人立約時之真意，不能拘泥於
      契約之文字，但契約文字業已表示當事人真意，無須別事
      探求者，即不得反捨契約文字而更為曲解。又解釋當事人
      所立書據之真意，以當時之事實及其他一切證據資料為其
      判斷之標準，不能拘泥字面或截取書據中一、二語，任意
      推解致失真意（最高法院17年上字第1118號、19年上字第
      28號判例參照）。本件上訴人甲○○主張：系爭工作契約
      第6條約定上訴人環球公司將每月初向臺灣菸酒公司請款
      轉入上月運費時，扣除稅金10%後，於每月15日匯入上訴
      人甲○○在第一銀行之帳戶，所謂扣除稅金10%，依運送
      行業習慣，係先將臺灣菸酒公司應付運費先扣除5%，成為
      未稅運費金額後，再扣除5%佣金，是計算式應為（臺灣菸
      酒公司應付運費÷1.05×0.95），是上訴人甲○○可獲得
      之運費為臺灣菸酒公司結算之每月運費除以1.05成為未稅
      後，再乘以0.95始為正確，而非上訴人環球公司直接以運
      費乘以0.9為計算云云。然查，系爭工作契約書第6條約定
      : 「甲方（指上訴人環球公司)將每月初向菸酒公司（指
      臺灣菸酒公司）請款轉入上月運費時，扣除稅金10%，每
      月15日匯入乙方（指上訴人甲○○）第一銀行帳戶內，..
      .. 」等語，有該工作契約書在卷足按（見原審卷第8頁）
      。基此可見系爭工作契約已明定上訴人環球公司應給付之
      運費係以上訴人環球公司向臺灣菸酒公司請款扣除稅金10
      %之金額，顯已明確表示當事人之真意，自無須別事探求
      ，況上訴人甲○○亦未舉證證明有上開行業習慣存在，是
      上訴人甲○○之上開主張，尚非可採。準此，應認上訴人
      環球公司應給付上訴人甲○○之每月運費，係以臺灣菸酒
      公司各該月應付運費扣除10%計算，是則上訴人環球公司
      於96年3月至7月每月應給付上訴人甲○○之運費各為259,
      211元（288,012×0.9，元以下四捨五入，下同）、280,3
      00元（311,444×0.9）、345,143元（383,492×0.9）、3
      59,470元（399,411×0.9）、163,307元（181,452×0.9
      ）。上訴人甲○○主張上訴人環球公司於各該月應付運費
      超過上開金額範圍者，即非可採。上訴人環球公司雖又辯
      稱本件運輸菸酒之車輛係由上訴人環球公司所承租，租金
      每月5萬元，應自上訴人環球公司應付運費內扣除云云，
      但為上訴人甲○○否認。上訴人環球公司就其抗辯之上開
      事實，並未舉證以實其說，自難採信。且系爭工作契約書
      亦未有須扣除此項費用之約定，況若上訴人環球公司所辯
      為真，則兩造豈有不將此重要事項記載於系爭工作契約以
      明確兩造間權義之理。因之，上訴人環球公司前揭抗辯，
      不足採信。從而，各該月應付運費扣除10%後，再扣除每
      月上訴人環球公司已經給付之運費後，上訴人環球公司尚
      應給付上訴人甲○○96年3月至7月之各該月運費分別為93
      ,211元（259,211－166,000）、50,300元（280,300－230
      ,000）、49,743元（345,143－295,400）、359,470元、1
      63,307元，以上合計716,031元（計算式:93,211元+50,30
      0元+49,743元+359,470元+163,307元＝716,031元)。
（三）又按所謂「繼續性供給契約」，乃係指當事人約定一方於
      一定或不定之期限內，向他方繼續供給定量或不定量之一
      定種類、品質之物，而由他方按一定之標準支付價金之契
      約。再按契約除當事人為合致之意思表示外，須經債務人
      繼續之履行始能實現者，屬繼續性供給契約，而該契約倘
      於中途發生當事人給付遲延或給付不能時，民法雖無明文
      得為終止契約之規定，但為使過去之給付保持效力，避免
      法律關係趨於複雜，應類推適用民法第254條至第256條之
      規定，許其終止將來之契約關係，依同法第263條準用第2
      58條規定，向他方當事人以意思表示為之（最高法院89年
      度台上字第1904號判決參照）。查，上訴人甲○○依約履
      行臺灣菸酒公司之菸酒貨品運輸工作，繼續將臺灣菸酒公
      司之菸酒貨品運送至客戶處所，上訴人環球公司則於次月
      向臺灣菸酒公司請款並扣除稅金10%後，將運費給予上訴
      人甲○○，此由系爭工作契約書第3、6條之約定可以得知
      ，是本件契約在性質上應屬繼續性供給契約，應堪認定。
      又上訴人甲○○主張其為上訴人環球公司繼續性供給勞務
      ，但上訴人環球公司遲付數月之運費，致上訴人甲○○面
      臨無法發薪之窘境，上訴人甲○○自得終止契約，並已於
      96年7月以口頭通知上訴人環球公司終止契約，上訴人甲
      ○○自無義務再為上訴人環球公司處理後續運送工作等語
      。惟按「給付有確定期限者，債務人自期限屆滿時起，負
      遲延責任。」民法第229條第1項定有明文。查，依系爭工
      作契約第6條約定，上訴人環球公司將每月初向臺灣菸酒
      公司請款轉入上月運費時，扣除稅金10%後，於每月15日
      匯入上訴人甲○○在第一銀行之帳戶。準此，上訴人環球
      公司應於每月15日將上個月之運費給付予上訴人甲○○，
      應認上訴人環球公司之每個月給付定有確定期限（即次月
      15日）。而上訴人環球公司積欠上訴人甲○○96年3月至7
      月各該月之運費及其金額（給付遲延），本院已認定如上
      ，且事實上，上訴人甲○○替上訴人環球公司從事系爭運
      送工作，直至96年7月10日止始停止運送，此亦為上訴人
      環球公司所不爭執。是依上開規定，上訴人環球公司自應
      負遲延給付責任，從而上訴人甲○○主張上訴人環球公司
      連續遲付數個月之運費，伊乃於96年7月11日終止契約乙
      節屬實，應為可採。惟「契約當事人之一方遲延給付者，
      他方當事人得定相當期限催告其履行，如於期限內不履行
      時，得解除其契約。」民法第254條亦有明文。亦即，債
      權人非因債務人遲延給付當然取得契約解除權，仍須定相
      當期限催告而債務人不於期限內履行時，始得解除契約。
      本件上訴人環球公司就運費之給付已有遲延如上述，上訴
      人甲○○因而主張其於96年7月11日為終止契約之意思表
      示前，曾多次口頭催告上訴人環球公司履行（給付運費）
      等語，並酌之上訴人環球公司於96年7月19日發文給台灣
      菸酒公司，所檢具更換運輸車輛、司機、捆工名冊所載日
      期為「96年7月10日」，該名冊並無上訴人甲○○及其員
      工之名字，此有上開函文及名冊在卷足憑（見本院卷第57
      -60頁），因上開名冊無上訴人甲○○及其員工之資料導
      致無法再至台灣菸酒公司送貨。基此足見，上訴人環球公
      司於上訴人甲○○於96年7月11日終止契約之前一天已知
      上訴人甲○○將於翌日終止契約，始96年7月10日製作上
      開運輸車輛、司機、捆工名冊，因此該名冊始記載日期為
      「96年7月10日」，至為明確。雖上訴人環球公司辯稱：
      有關函文中所附名冊上所載日期雖為「96年7月10日」，
      然係上訴人環球公司負責人匆忙中之筆誤，蓋該函文自應
      依首頁所載實際寄送之日期「96年7月19日」為準，且該
      函文說明欄第一行，亦明確表示「本公司於96年7月23日
      將嘉義營業所運輸重新更換」云云。惟查，上訴人環球公
      司無證據以證明上開名冊所載日期為「96年7月10日」係
      屬筆誤，且衡諸情理，發文日期或上訴人環球公司嘉義營
      業所運輸重新更換之日期，未必須與上開函文檢具名冊之
      製作日期同一日，故上訴人環球公司上開所辯，不足採取
      。上訴人甲○○主張終止契約前曾多次口頭催告上訴人環
      球公司履行之說，應可採信。綜上，上訴人環球公司於97
      年7月10日所製作之員工名冊中已排除上訴人甲○○及其
      員工替被上訴人運送，益見上訴人環球公司顯然已同意終
      止系爭運送契約。是上訴人甲○○上開終止契約之表示，
      應生終止之效力，足堪認定。從而，兩造間之契約既因終
      止而消滅，上訴人甲○○自97年7月10日起即不負履行運
      送工作之義務。次查臺灣菸酒公司終止與上訴人環球公司
      之合約，除以上訴人環球公司違反契約第4條第2項（即上
      訴人環球公司所提供之車輛應適合運送貨品）、第5條（
      上訴人環球公司應提供所提供運送之司機運送工名冊與營
      業所備查，非冊列人員不得從事運送工作）外，另以上訴
      人環球公司於96年7月11日未將貨品送達臺灣菸酒公司客
      戶達59戶，且自96年7月11日起至7月22日止停止運送，96
      年7月23日雖回復運送，但7月23日、24日應送而未送貨品
      予客戶者，達42戶，並將貨品運往他處寄放，又96年7月2
      5日起至7月1日共計231戶購買貨品，上訴人環球公司均未
      依約運送，違反合約第29條第1項第2款約定，此有臺灣菸
      酒股份有限公司嘉義營運處97年4月28日臺菸酒嘉營行字
      第0970001422號函附卷可按（見原審卷第120頁），且依
      上開函件說明第4項記載：「…因本處屬銷售服務業，首
      重商譽與信用，客戶每日請購貨品均應送達，該公司無法
      配合，已嚴重影響本處商譽，本處對環球汽車貨運股份有
      限公司終止合約實感遺憾」等語（見原審卷第121頁），
      可知臺灣菸酒公司終止與上訴人環球公司間之合約，實以
      上訴人環球公司於96年7月間無法按時將貨品運送與客戶
      為主要理由。而上訴人環球公司遭台灣菸酒公司終止運送
      契約並沒收保證金，係因上訴人環球公司本身違約行為所
      致，此由台灣菸酒公司嘉義營業處台菸酒嘉營行字第0970
      001422號函清楚載明上訴人環球公司違約情事約略如下：
      (1)於6、7月間函請上訴人環球公司提供實際執行運輸車輛
      及人員名冊，皆未獲回應。(2)上訴人環球公司於96年7月2
      3日恢復運輸，7月23、25日應送未送客戶貨品達42戶，且
      上訴人環球公司擅自將未送貨品運往嘉義縣、市交界柳仔
      林友人倉庫存放，已嚴重違反合約規定。7月25日至7月31
      日止共計231戶客戶購貨，上訴人環球公司均未依約運送
      等語（見同上頁）。足見上訴人甲○○停止為上訴人環球
      公司運送後，台灣菸酒公司並無立即於96年7月11日終止
      其與上訴人環球公司間之運送契約，上訴人環球公司仍經
      協調後可於96年7月23日為台灣菸酒公司運送菸酒貨品，
      足徵上訴人甲○○停止為上訴人環球公司運送，要非上訴
      人環球公司遭台灣菸酒公司終止運送契約之因素，上訴人
      環球公司之所以會遭台灣菸酒公司終止運送契約並沒收保
      證金，係因上訴人環球公司本身嚴重違約行為所致，而難
      認應歸責於上訴人甲○○自96年7月10日起擅自停止運送
      所致，因之，上訴人環球公司未履行合約致遭沒收保證金
      之損失難責令由上訴人甲○○負擔。故上訴人環球公司主
      張對於上訴人甲○○有遭沒收保證金40萬元之損害賠償債
      權與上訴人甲○○對於上訴人環球公司之運費債權抵銷云
      云，於法無據，不應准許。
五、綜上所述，上訴人甲○○依系爭工作契約之法律關係，起訴
    請求上訴人環球公司給付716,031元，及自起訴狀繕本送達
    上訴人環球公司之翌日即96年11月15日起至清償日止，按週
    年利率百分之5計算之遲延利息，洵屬有據，應予准許，逾
    此部分所為之請求，於法未合，不應准許。原審就上開應准
    許部分，其中判命上訴人環球公司應給付上訴人甲○○152,
    724元及自96年11月15日起，至清償日止之法定遲延利息，
    為上訴人環球公司敗訴之判決，並依職權及依上訴人環球公
    司之聲請為准、免假執行之宣告，於法並無不合。上訴人環
    球公司上訴意旨指摘原判決此部分不當，求予廢棄改判，准
    如其上訴聲明之請求，為無理由，應予駁回。其餘上開准許
    部分【即上訴人環球公司應再連帶給付上訴人563,307元（7
    16,031-152,724 =563,307元)及法定遲延利息】，原審為上
    訴人甲○○敗訴之判決，並駁回其假執行之聲請，尚有未洽
    。上訴人甲○○就此部分上訴意旨指摘原判決有不當之處，
    求予廢棄改判，為有理由，爰由本院就此部分予以廢棄改判
    如主文第二項所示。至於上訴人甲○○之請求不應准許部分
    ，原判決為上訴人甲○○敗訴之判決，並駁回其假執行之聲
    請，經核與於法並無不合。上訴人甲○○就此部分上訴意旨
    求予廢棄改判，為無理由，應予駁回。
六、本件待證事實已臻明瞭，兩造其餘攻擊防禦方法及舉證，經
    本院斟酌後，認對判決之結果不生影響，爰不一一詳為審酌
    ，併此敘明。
七、據上論結，本件上訴人甲○○之上訴為一部有理由，一部無
    理由，上訴人環球公司之上訴為無理由，依民事訴訟法第
    450條、第449條第1項、第79條、第78條，判決如主文。
中    華    民    國    98    年    6    月    30     日
                  民事第四庭    審判長法  官    王惠一
                                      法  官    林永茂
                                      法  官    王浦傑
上為正本係照原本作成。
不得上訴。
中    華    民    國    98    年    6    月    30     日
                                      書記官    廖英琇


司法院資訊處製作；財團法人民間司法改革基金會備份。
